臺灣高等法院刑事判決
108年度交上易字第450號
上  訴  人  
即  被  告  陳昱豪
選任辯護人  王啓任律師
            劉彥麟律師
            徐家媛律師

上列上訴人因過失致死案件，不服臺灣新北地方法院108年度審
交易字第1152號，中華民國108年10月28日第一審判決（起訴案
號：臺灣新北地方檢察署108年度調偵字第1559號），提起上訴
，本院判決如下：
    主  文
上訴駁回。
陳昱豪緩刑參年，並應履行如附件一所示之事項。
    事實及理由
一、經本院審理結果，認原審以上訴人即被告陳昱豪犯修正前刑
    法第276 條第1 項之過失致死罪，判處被告有期徒刑1年，
    認事用法及量刑均無不當，應予維持。除補充被告於本院之
    自白為證據外，其餘均引用原審判決書記載之事實、證據及
    理由（如附件二）。
二、被告上訴意旨略以：被告始終坦承犯行，且已與林聰榮及其
    配偶李明芬達成調解，請求從輕量刑云云。
三、按量刑輕重，屬為裁判之法院得依職權自由裁量之事項，苟
    已以行為人之責任為基礎，並斟酌刑法第57條各款所列情狀
    ，在法定刑度內，酌量科刑，無偏執一端，致明顯失出失入
    情形，自不得指為不當或違法。原判決已審酌被告駕駛自小
    客車行駛於道路，應注意車前狀況及隨時採取必要之安全措
    施，竟疏未注意，因而肇事致被害人林伶受有死亡之嚴重結
    果，且其過失行為使告訴人林聰榮、李明芬及其家屬身心受
    到莫大痛苦與無可挽回之遺憾，所為應予非難，兼衡被告無
    前科、大學畢業之智識程度、家庭經濟狀況勉持及其犯後坦
    承犯行，惟尚未取得告訴人諒解，告訴人表示不願原諒被告
    、被害人於事發當時未繫安全帶等刑法第57條各款所列情狀
    ，在法定刑度內量處上揭之刑，顯已以行為人之責任為基礎
    ，為科刑輕重標準之綜合考量，其量定之刑罰，並未逾越法
    定刑度，亦無明顯失出失入之情形，核與罪刑相當原則無悖
    。縱與被告主觀上之期待有所落差，仍難指其量刑有何不當
    或違法。況被告雖與告訴人達成調解，然仍未取得告訴人及
    其家人之原諒，且如上所述被告過失情節確屬重大，是被告
    指摘原審量刑過重，尚非可採，其上訴為無理由，應予駁回
    。
四、按刑法第74條第1項規定：「受2年以下有期徒刑、拘役或罰
    金之宣告，而有下列情形之一，認以暫不執行為適當者，得
    宣告2年以上5年以下之緩刑，其期間自裁判確定之日起算：
    一、未曾因故意犯罪受有期徒刑以上刑之宣告者」。其刑事
    政策上之目的，除為避免短期自由刑之弊害，使不至於在監
    獄內感染或加深犯罪之惡習，甚至因此失去職業、家庭而滋
    生社會問題，並有促使行為人能引為警惕，期使自新悔悟，
    而收預防再犯之效。查被告前未曾因故意犯罪受有期徒刑以
    上刑之宣告，此有本院被告前案紀錄表在卷可查，其因過失
    致罹刑典，犯後坦承犯行，經此次偵審程序及科刑之教訓後
    ，應知所警惕，若輔以相當之緩刑條件，當更可促使被告謹
    記。並參酌被告與告訴人林聰榮及其配偶李明芬於另案民事
    訴訟已達成調解約定分期賠償，且已支付新臺幣（下同）20
    0萬元，有調解筆錄及滙款單附卷可稽（本院卷第131至133
    頁），綜合考量被告經濟狀況等情，認對被告所宣告之刑，
    以暫不執行為適當，爰依刑法第74條第1項第1款規定，宣告
    被告緩刑3年，以啟自新，併依刑法第74條第2項第3款規定
    ，諭知被告應依附件一所示內容支付損害賠償，倘被告不履
    行，且情節重大，足認原宣告之緩刑難收其預期效果，而有
    執行刑罰之必要者，依刑法第75條之1第1項第4款規定，得
    撤銷其緩刑宣告。另上開命被告應依附件一所示內容向告訴
    人林聰榮及其配偶李明芬支付損害賠償，依法固得為民事強
    制執行名義，惟其性質與另循民事訴訟途徑所取得之執行名
    義，債權性質應屬同一，告訴人林聰榮及其配偶李明芬自得
    於其取得民事執行名義相同債權金額內，擇一執行名義行使
    ，而被告如依期給付如附件一所示金額款項，亦得於同一金
    額內，同時發生清償之效果，併此說明。
據上論斷，應依刑事訴訟法第368條，刑法第74條第1項第1款、
第2項第3款，判決如主文。    
本案經檢察官徐綱廷提起公訴，檢察官陳幸敏到庭執行職務。
中    華    民    國    109   年    3     月    17    日
                  刑事第十六庭  審判長法  官  葉騰瑞
                                      法  官  莊明彰
                                      法  官  廖紋妤
以上正本證明與原本無異。
不得上訴。
                                      書記官  江珮菱
中    華    民    國    109   年    3     月    17    日
附件一：
被告應給付告訴人林聰榮及其配偶李明芬共計480萬元，並應分
別於109年3月20日前給付300萬元，109年12月31日前給付180萬
元。
附件二：
臺灣新北地方法院刑事判決
                                 108年度審交易字第1152號
公  訴  人  臺灣新北地方檢察署檢察官
被      告  陳昱豪  
選任辯護人  陳展誌律師
            粘舜權律師
上列被告因過失致死案件，經檢察官提起公訴（108年度調偵字
第1559號），被告於準備程序進行中就被訴事實為有罪之陳述，
本院裁定進行簡式審判程序並判決如下：
    主  文
陳昱豪因過失致人於死，處有期徒刑壹年。
    事實及理由
一、本件犯罪事實及證據，除證據並所犯法條欄一、第1至2行「
    業據被告陳昱豪於偵查中坦承不諱，核與證人吳翊慈、陳俊
    仁於偵查中具結之證述內容大致相符」補充為「業據被告陳
    昱豪於警詢、道路交通事故談話紀錄、偵查、本院準備程序
    及審理中坦承不諱，核與證人吳翊慈、陳俊仁於警詢、道路
    交通事故談話紀錄及偵查中具結之證述內容大致相符」；同
    欄第4至5行「案發後案發現場事故及鑑識暨車內照片共123
    張」更正為「案發後案發現場事故及鑑識暨車內照片共127
    張」；證據部分另補充「車號查詢汽車車籍、證號查詢汽車
    駕駛人資料、道路交通事故肇事人自首情形記錄表、被害人
    林伶相驗筆錄、檢驗報告書各1份、被害人林伶照片及相驗
    照片共35張」外，其餘均引用如附件起訴書之記載。
二、按行為後法律有變更者，適用行為時之法律。但行為後之法
    律有利於行為人者，適用最有利於行為人之法律，刑法第2
    條第1項定有明文。查被告陳昱豪行為後，刑法第276條過失
    致死罪已於民國108年5月31日修正生效；修正前刑法第276
    條第1項原規定「因過失致人於死者，處2年以下有期徒刑、
    拘役或2千元以下罰金。」；修正後刑法第276條則規定「因
    過失致人於死者，處5年以下有期徒刑、拘役或50萬元以下
    罰金。」，經比較新舊法之結果，修正後之規定將修正前普
    通過失致死罪名之法定刑予以提高，並無較有利於被告之情
    形，依刑法第2條第1項前段之規定，應適用修正前刑法第27
    6條第1項規定。
三、核被告所為，係犯修正前刑法第276條第1項之過失致死罪。
    又被告於肇事後留在現場等候新北市政府警察局土城分局交
    通分隊警員到場處理，於有偵查犯罪權限之機關、人員知悉
    其犯罪前，當場向到場警員承認其為肇事人而自首之，此有
    道路交通事故肇事人自首情形紀錄表1份（見臺灣新北地方
    檢察署108年度偵字第3700號卷第75頁）在卷可稽，嗣並接
    受裁判，符合自首之規定，依刑法第62條前段之規定減輕其
    刑。
四、爰審酌被告駕駛自小客車行駛於道路，本應注意車前狀況及
    隨時採取必要之安全措施，竟疏未注意，因而肇事致被害人
    林伶受有死亡之嚴重結果，且其過失行為使告訴人林聰榮、
    李明芬及其家屬身心受到莫大痛苦與無可挽回之遺憾，所為
    應予非難，兼衡被告無前科（參本院卷附臺灣高等法院被告
    前案紀錄表1份）、大學畢業之智識程度（見本院卷附被告
    個人戶籍資料查詢結果1紙）、家庭經濟狀況勉持（見同上
    偵卷第21頁被告調查筆錄受詢問人欄）及其犯後坦承犯行，
    惟尚未與告訴人等及其家屬達成調解或取得諒解，及告訴人
    等表示不願原諒被告、被害人於事發當時未繫安全帶等一切
    情狀，量處如主文所示之刑，以資懲儆。
據上論斷，應依刑事訴訟法第273條之1第1項、第299條第1項前
段、第310條之2、第454條第2項，判決如主文。
本案經檢察官徐綱廷偵查起訴，由檢察官阮卓群到庭執行公訴。
中    華    民    國   108    年   10     月    28    日
刑事第二十三庭  法  官  傅明華上列正本證明與原本無異。如
不服本判決，應於判決送達後10日內敘明上訴理由，向本院提出
上訴狀 (應附繕本) ，上訴於臺灣高等法院。其未敘述上訴理由
者，應於上訴期間屆滿後20日內向本院補提理由書「切勿逕送上
級法院」。書記官  黃毓琪
中    華    民    國   108     年  10     月    28    日
附錄本案論罪科刑所引法條全文：
修正前中華民國刑法第276條
因過失致人於死者，處 2 年以下有期徒刑、拘役或 2 千元以下
罰金。
從事業務之人，因業務上之過失犯前項之罪者，處 5 年以下有
期徒刑或拘役，得併科 3 千元以下罰金。

附件：
臺灣新北地方檢察署檢察官起訴書
                                   108年度調偵字第1559號
    被      告  陳昱豪  
上列被告因過失致死案件，業經偵查終結，認應提起公訴，茲敘
述犯罪事實及證據並所犯法條如下：
        犯罪事實
一、陳昱豪於民國108年1月1日17時許，駕駛車牌號碼000-0000
  &0000; 號自用小客車（下稱本案汽車）搭載友人吳翊慈、陳
    俊仁，
    林伶等人，甫自台65線快速道路下匝道而沿新北市土城區大
    安路往員安路方向行駛，行經大安路、員安路交岔路口處，
    本應注意車前狀況，隨時採取必要之安全措施，且不得逆向
    行駛，而依當時天候晴、日間自然光線、柏油路面鋪裝、路
    面乾燥無缺陷、無障礙物，視距良好等情狀，並無不能注意
    之情事，竟疏未注意及此而貿然前行，隨即駕駛本案汽車行
    駛至對向車道而撞擊上開交岔路口處交通號誌燈桿桿號4902
    26B 之燈桿，致乘坐於駕駛座左後方之林伶因本案交通事故
    受有頭部外傷顱內出血之傷害，經送亞東紀念醫院急救，仍
    於同年1月9日13時50分因上開交通事故、頭部外傷顱內出血
    致腦幹衰竭而死亡。陳昱豪於上開交通事故發生後，在尚未
    經有偵查權限之公務員發覺前，主動向據報前往處理之員警
    表明為肇事人，自首而接受裁判。
二、案經本署簽分暨林伶父親林聰榮訴由新北市政府警察局土城
    分局報告偵辦。
        證據並所犯法條
一、上開犯罪事實，業據被告陳昱豪於偵查中坦承不諱，核與證
    人吳翊慈、陳俊仁於偵查中具結之證述內容大致相符，復有
    道路交通事故現場圖、道路交通事故調查報告表（一）、（
    二）各1份，案發後案發現場事故及鑑識暨車內照片共123張
    、本案汽車內行車紀錄器檔案光碟暨截圖共15張、案發現場
    監視錄影器檔案光碟暨截圖共3張、本署108益甲字第3975號
    相驗屍體證明書1 紙附卷可稽，足認被告上開任意性自白與
    事實相符，堪以採信，從而本案事證明確，被告上開犯嫌應
    堪認定。
二、按行為後法律有變更者，適用行為時之法律，但行為後之法
    律有利於行為人時，適用最有利於行為人之法律，刑法第2
    條第1 項定有明文。查被告上開行為後，刑法第276 條於10
    8 年5 月29日修正公布，於同年月31日生效，而修正前刑法
    第276 條第1 項原規定：「因過失致人於死者，處二年以下
    有期徒刑、拘役或二千元以下罰金。」修正後刑法第276 條
    刪除原第2 項之規定，並將該條修正為：「因過失致人於死
    者，處五年以下有期徒刑、拘役或五十萬元以下罰金。」與
    修正前之規定相較，修正後之規定未有利於行為人，自應適
    用行為時即修正前之刑法第276 條第1 項之規定論處。
三、核被告陳昱豪所為，係犯修正前刑法第276條第1項之過失致
    死罪嫌。又其於肇事後，尚未經有偵查權之公務員發覺前，
    主動向據報前往處理之員警表明為肇事人，自首而接受裁判
    ，有肇事人自首情形紀錄表在卷可憑，請酌依刑法第62條之
    規定，減輕其刑。
四、依刑事訴訟法第251條第1項提起公訴。        
    此  致
臺灣新北地方法院
中    華    民    國   108    年    8     月    14    日
                              檢  察  官  徐綱廷